【裁判字號】    95,易,2138
【裁判日期】    951128
【裁判案由】    詐欺
【裁判全文】
臺灣臺北地方法院刑事判決              95年度易字第2138號
    公  訴  人  臺灣臺北地方法院檢察署檢察官
    被      告  丙○○
上列被告因詐欺案件，經檢察官聲請簡易判決處刑（95年度偵字
第15994號），及移送併辦（95年度偵字第22498號），本院認不
宜為簡易判決處刑而改依通常程序審理，因被告於準備程序中就
被訴事實為有罪之陳述，經告以簡式審判之旨，並聽取當事人之
意見後，經本院合議庭裁定以簡式審判程序審理，判決如下：
    主  文
丙○○幫助意圖為自己不法之所有，以詐術使人將本人之物交付
，處有期徒刑參月，如易科罰金，以銀元參佰元即新臺幣玖佰元
折算壹日。
    事  實
一、丙○○因經濟拮据，預見將自己帳戶販賣予他人使用，可能
    遭詐騙集團用以詐使他人匯入款項並加提領，而掩飾或隱匿
    其等犯罪所得財物，竟仍不違背其本意，基於幫助他人詐欺
    取財之未必故意，於民國95年6月中，將自己名下之臺北富
    邦銀行南昌分行（下稱「富邦銀行」）000000000000號帳戶
    、新竹國際商業銀行龍潭分行（下稱「新竹商銀」）000000
    0000000號帳戶、中華郵政中壢龍岡郵局（下稱「郵局」）
    000000000000 00號帳戶之存摺、提款卡，以銀行帳戶每本
    新臺幣（以下同）2,000元、郵局帳戶4,000元之代價（共計
    8,000元）出售予不詳姓名年籍綽號「小祐」之成年男子，
    至該人士及其所屬之詐騙集團可使用該些帳戶遂行詐欺犯罪
    。嗣：
(一)於95年6月14日，由自稱係萬泰銀行內部專案貸款人員王子
    元之男子以電話向甲○○表示能為其辦理信用貸款，但需先
    匯款15,800元至前開富邦銀行帳戶作為公證費用，致甲○○
    誤信為實陷於錯誤，於95年6月19日下午2時8分依照指示匯
    入前揭款項，後陸續有自稱為萬泰董事會鄭董、陳姓金融安
    檢人員要求再匯入法院強制執行公文費30,000元及32,000元
    ，甲○○不疑有他，遂於同年月20日上午10時24分匯入30,
    000元、並要求其母周李月瓊以其父周石成名義至臺灣銀行
    三民分行代匯32,000元；於21日甲○○又接獲電話要求再匯
    40, 000元，始知受騙進而報警查獲上情。甲○○前後匯款
    共計77,800元。
(二)乙○○因見報上刊登之整合負債分類廣告，於95年6月13日
    主動撥打廣告所載之行動電話與自稱林秋華之女子、自稱張
    主任之男子聯繫，對方告以辦理貸款需先支付相關費用並匯
    入前開富邦銀行之帳戶，致乙○○誤信為實陷於錯誤，而分
    別於同年月20日匯入2筆各15,000元款項、21日再匯入17,00
    0元，因上開富邦銀行帳戶被列為警示帳戶，方知受騙而報
    案。乙○○前後匯款共計47,000元。
(三)於95年6月14日中午12時許至16日上午11時時許，陸續由自
    稱萬泰銀行董事會專員林元浩之男子、自稱萬泰銀行放款部
    陳姓專員之男子打電話與何蕙如聯絡表示能為其辦理貸款，
    惟需要先匯繳32,800元至前開新竹商銀帳戶予丙○○律師做
    為契約公證費用，致何蕙如誤信為實而陷於錯誤，於當日中
    午12時20分依照指示匯入前揭款項，不久又接到另一男子自
    稱萬泰銀行董事會鄭董表示需再匯入55,000元法院強制執行
    費用，始察覺受騙而報警處理。
(四)周世孝受詐騙集團詐欺，於95年6月16日匯款1,000,000元至
    丙○○前開郵局帳戶，後發現遭受詐騙而向臺北市政府警察
    局大安分局報案，上開帳戶遂通報列為警示帳戶。
二、案經臺北市政府警察局中正第二分局報請臺灣臺北地方法院
    檢察署檢察官聲請簡易判決處刑。
    理  由
一、認定事實所憑之證據及理由：
（一）訊據被告丙○○對前開販賣名下富邦銀行、新竹商銀、郵
      局之帳戶及提款卡之事實坦承不諱，核與被害人甲○○、
      乙○○、何蕙如等人於警詢中之指述情節相符（見95年度
      偵字第15994號偵查卷第12至15頁、本院95年度簡字第
      2804號卷第6至8頁）；復有被告於富邦銀行申請開戶資料
      、被害人甲○○所提出之臺灣銀行匯款回執聯影本1紙、
      華南銀行自動櫃員機交易明細單影本2紙、臺北市政府警
      察局松山分局受理刑事案件報案三聯單、被害人乙○○所
      提出之郵政跨行匯款申請書收執聯影本2紙、臺北富邦銀
      行存摺類存款存入存根影本1紙、臺北縣警察局新店分局
      受理刑事案件報案三聯單、被告於新竹商銀申請開戶資料
      、新竹商銀存摺支存對帳單、何蕙如所提出臺北市政府警
      察局大安分局受理刑事案件報案三聯單、被告於郵局開立
      存簿儲金之立帳申請書、被害人周世孝填具之受理詐騙帳
      號通報警示、詐騙電話簡便格式表、中壢龍岡郵局客戶歷
      史交易清單、財團法人金融聯合徵信中心通報案件記錄資
      訊等文件在卷足佐（見95年度偵字第15994號偵查卷第19
      頁、第21、23、24頁第30頁至第34頁，第46頁至第54頁、
      第38頁）。足認被告自白與事實相符，勘信屬實。
（二）又按金融帳戶為個人理財之工具，申請開設金融帳戶並無
      任何特殊之限制，一般民眾皆可以存入最低開戶金額之方
      式自由申請開戶，並得同時在不同金融機構申請多數存款
      帳戶使用，此乃眾所週知之事實，如他人無正當理由不以
      自己名義申請開戶，反向不特定人蒐集、收購或租用他人
      之金融機構帳戶使用，衡情應可預見該蒐集、收購或租用
      帳戶之人目的顯可能在供不法詐騙集團成員用以詐使他人
      將款項匯入後再加以提領，以逃避警方之追捕，此為詐欺
      集團慣用之手法並常見諸於報端媒體，被告丙○○將其本
      人之銀行帳戶交付他人使用，既得預見其將帳戶出售予該
      來路不明之人，極有可能遭詐欺集團用以詐騙他人匯入款
      項後提領之用，仍執意為之，嗣其帳戶果遭詐騙集團用以
      詐欺取財之用，顯然不違反其本意，被告自有幫助詐欺取
      財之未必故意甚明。從而本件事證明確，被告犯行洵堪認
      定。
二、論罪科刑：
（一）被告行為後，刑法部分條文業於九十四年一月七日修正，
      同年二月二日公布，九十五年七月一日施行，修正後刑法
      第二條第一項規定：「行為後法律有變更者，適用行為時
      之法律，但行為後之法律有利於行為人者，適用最有利於
      行為人之法律。」上開規定乃與刑法第一條罪刑法定主義
      契合，而貫徹法律禁止溯及既往原則，係規範行為後法律
      變更所生新舊法律比較適用之準據法，是刑法第二條本身
      雖經修正，但刑法第二條既屬適用法律之準據法，本身尚
      無比較新舊法之問題，應一律適用裁判時即修正後刑法第
      二條規定以決定適用之刑罰法律，合先敘明。又以本次刑
      法修正之比較新舊法，應就罪刑有關之一切情形，綜其全
      部罪刑之結果而為比較（最高法院九十五年五月二十三日
      九十五年度第八次刑庭會議決議參照）。經查：
    1.修正後刑法第三十條規定：「幫助他人實行犯罪行為者，
      為幫助犯。雖他人不知幫助之情者，亦同。幫助犯之處罰
      ，得按正犯之刑減輕之。」與被告行為時即修正前刑法第
      三十條：「幫助他人犯罪者，為從犯。雖他人不知幫助之
      情者，亦同。從犯之處罰，得按正犯之刑減輕之。」之規
      定，法條文字上有所修正，揆諸本條之修正理由，係為符
      合學界通說即幫助犯應採共犯從屬性說之「限制從屬形式
      」之理論，且明示幫助犯之成立以被幫助者具備違法性為
      必要，而不論被幫助者是否具有有責性。至於幫助犯之處
      罰效果，係「得減輕其刑」，於修正前後則均無不同，是
      被告適用修正前刑法第三十條有關幫助犯之規定，自無不
      利。
    2.刑法第三百三十九條第一項之詐欺取財罪，法定刑為五年
      以下有期徒刑、拘役或科或併科一千元以下罰金，而修正
      後刑法施行法增訂第一條之一規定：「中華民國九十四年
      一月七日刑法修正施行後，刑法分則編所定罰金之貨幣單
      位為新臺幣。九十四年一月七日刑法修正時，刑法分則編
      未修正之條文定有罰金者，自九十四年一月七日刑法修正
      施行後，就其所定數額提高為三十倍。但七十二年六月二
      十六日至九十四年一月七日新增或修正之條文，就其所定
      數額提高為三倍」，另刑法第三十三條第五款修正為：「
      主刑之種類如下：五、罰金：新臺幣一千元以上，以百元
      計算之」，是依修正後之法律，刑法第三百三十九條第一
      項詐欺取財罪所得科處之罰金刑最高為新臺幣三萬元，最
      低為新臺幣一千元；然依被告行為時之刑罰法律，即罰金
      罰鍰提高標準條例第一條前段規定之提高倍數十倍及修正
      前刑法第三十三條第五款規定之罰金最低額一元計算，該
      罪之罰金刑最高為銀元一萬元，最低額為銀元一元，若換
      算為新臺幣，最高額雖與新法同為新臺幣三萬元，然最低
      額僅為新臺幣三元。因此，比較上述修正前、後之刑罰法
      律，自以被告行為時關於科處罰金刑之法律較有利於被告
      。
    3.關於易科罰金之折算標準，除刑法第四十一條第一項有所
      修正外，罰金罰鍰提高標準條例於九十五年四月二十八日
      修正，並自同年七月一日起生效施行。修正前刑法第四十
      一條第一項前段規定：「犯最重本刑為五年以下有期徒刑
      以下之刑之罪，而受六個月以下有期徒刑或拘役之宣告，
      因身體、教育、職業、家庭之關係或其他正當事由，執行
      顯有困難者，得以一元以上三元以下折算一日，易科罰金
      。」再依修正前罰金罰鍰提高標準條例第二條：「依刑法
      第四十一條易科罰金或第四十二條第二項易服勞役者，均
      就其原定數額提高為一百倍折算一日；法律所定罰金數額
      未依本條例提高倍數，或其處罰法條無罰金刑之規定者，
      亦同。」之規定，被告行為時之易科罰金折算標準，應以
      銀元一百元、二百元、三百元折算一日，經折算為新臺幣
      後，應以新臺幣三百元、六百元、九百元折算一日。惟修
      正後刑法第四十一條第一項前段規定修正為：「犯最重本
      刑為五年以下有期徒刑以下之罪，而受六個月以下有期徒
      刑或拘役之宣告者，得以新臺幣一千元、二千元或三千元
      折算一日，易科罰金。」另修正後罰金罰鍰提高標準條例
      則刪除原第二條之規定。是以比較新舊法結果，自以舊法
      所定之易科罰金折算標準有利於被告，故應適用修正前刑
      法第四十一條第一項前段、修正前罰金罰鍰提高標準條例
      第二條之規定，對被告較為有利。
    4.綜合上述各條文修正前、後之比較，自應適用被告行為時
      之法律，即修正前刑法之相關規定及罰金罰鍰提高標準條
      例第一條前段、修正前罰金罰鍰提高標準條例第二條之規
      定，予以論處。
（二）按刑法上之幫助犯，係對於犯罪與正犯有共同之認識，而
      以幫助之意思，對於正犯資以助力，而未參與實施犯罪之
      行為者而言（最高法院八十八年度臺上字第一二七○號判
      決參照）。被告基於幫助之犯意，提供前揭銀行及郵局帳
      戶之存摺、提款卡及密碼予真實姓名年籍不詳之成年男子
      ，真實姓名年籍不詳之成年男子施用詐術使被害人陷於錯
      誤，而匯款至被告所提供之上揭銀行及郵局帳戶後旋遭提
      領一空，並無證據證明被告有參與詐欺犯行之構成要件行
      為。核被告所為係犯行為時即修正前刑法第三百三十九條
      第一項之幫助詐欺取財罪。又被告幫助真實姓名年籍不詳
      之成年男子犯前開罪名，應依修正前刑法第三十條第二項
      規定，按正犯之刑減輕之。爰審酌被告並無任何前科紀錄
      ，提供帳戶供他人犯罪使用，所為已影響社會正常經濟交
      易安全，增加被害人尋求救濟之困難，並使犯罪之追查趨
      於複雜，且迄今尚未與被害人達成和解、及其犯罪之動機
      、目的、手段、生活狀況、智識程度、犯罪後坦承犯行之
      態度等一切情狀，量處如主文所示之刑，並依修正前刑法
      第四十一條第一項前段之規定諭知易科罰金之折算標準。
三、被告販賣新竹商銀000000 0000000號帳戶及郵局0000000000
    00 00號帳戶之存摺、提款卡，予詐騙集團使用之犯罪事實
    ，與檢察官原起訴事實，係屬被告同一及犯罪事實同一之同
    一案件，本院自得併予以審理。
據上論斷，應依刑事訴訟法刑法第452條、第273條之1第1項、第
299條第1項前段，刑法第2條第1項前段、修正前刑法第30條第1
項、第2項、第339條第1項、第41條第1項前段，罰金罰鍰提高標
準條例第1條前段，修正前罰金罰鍰提高標準條第2條，現行法規
所定貨幣單位折算新臺幣條例第2項，判決如主文。
本案經檢察官王志超到庭執行職務
中    華    民    國    95    年    11    月    28    日
                    刑事第七庭    法  官    梁耀鑌
上正本證明與原本無異。
如不服本判決，應於判決送達後10日內向本院提出上訴狀（應抄
附繕本）。告訴人或被害人如對於本判決不服者，應具備理由請
求檢察官上訴，其上訴期間之計算係以檢察官收受判決正本之日
期為準。
                                  書記官    張漪蕙
中    華    民    國    95    年    11    月    28    日
附錄論罪科刑法條
中華民國刑法第339條
意圖為自己或第三人不法之所有，以詐術使人將本人或第三人之
物交付者，處 5 年以下有期徒刑、拘役或科或併科 1 千元以下
罰金。
以前項方法得財產上不法之利益或使第三人得之者，亦同。
前二項之未遂犯罰之


司法院資訊處製作；財團法人民間司法改革基金會備份。
